臺灣高等法院高雄分院刑事裁定　　　　110年度毒抗字第440號
抗　告　人
即　被　告　蘇冠珠


上列抗告人因聲請觀察勒戒案件，不服臺灣高雄地方法院中華民
國110 年8 月24日裁定（110 年度毒聲更一字第13號），提起抗
告，本院裁定如下：
    主  文
抗告駁回。
    理  由
一、抗告意旨略以：抗告人即被告蘇冠珠（下稱被告）係因子女
    意外過世、婆婆中風病故，受到嚴重打擊，為提神而首度施
    用第二級毒品甲基安非他命1 次，且目前獨力扶養多名子女
    ，照顧體弱多病之公公，家中大小事務全賴被告照料，如進
    入勒戒處所觀察、勒戒，勢必影響家庭生計，又被告已自行
    戒除毒癮，願意接受定期採尿檢驗，爰請求撤銷原裁定，更
    為妥適之裁定等語。
二、原裁定意旨略以：被告於民國110 年1 月12日8 時30分許，
    在高雄市○○區○○路000 巷00號之房間內，以玻璃球燒烤
    吸食煙霧之方式，施用第二級毒品甲基安非他命1 次，為警
    於110 年1 月12日16時47分採尿送驗而查獲，爰依毒品危害
    防制條例第20條第1 項之規定，裁定被告入勒戒處所觀察、
    勒戒，其期間不得逾2 月等語。
三、按毒品危害防制條例第20條第1 項、第3 項分別規定：「犯
    第10條之罪者，檢察官應聲請法院裁定，令被告入勒戒處所
    觀察、勒戒，其期間不得逾2 月」、「依前項規定為觀察、
    勒戒或強制戒治執行完畢釋放後，3 年後再犯第10條之罪者
    ，適用前2 項之規定」。前開規定所謂「3 年後再犯」，只
    要本次再犯距最近1 次觀察、勒戒或強制戒治執行完畢釋放
    已逾3 年者，即該當之，不因其間有無犯第10條之罪經起訴
    、判刑或執行而受影響（最高法院109 年度台上字第3826號
    判決意旨參照）。次按97年4 月30日修正公布之毒品危害防
    制條例第24條第1 項，採行「觀察、勒戒」與「緩起訴之戒
    癮治療」並行之雙軌模式，並無「緩起訴之戒癮治療」應優
    先於「觀察、勒戒」之強制規定。因此，檢察官自得按照個
    案情形，依法裁量決定採行何者為宜。又「觀察、勒戒」程
    序，係針對受處分人所為保安處分，目的在戒除行為人施用
    毒品身癮及心癮，以達教化與治療之目的，其立法意旨在幫
    助施用毒品者戒毒，性質上為一療程，而非懲罰，並屬強制
    規定，除檢察官審酌個案情形，依同條例第24條第1 項為附
    命完成戒癮治療之緩起訴處分外，凡經檢察官聲請法院裁定
    將被告送勒戒處所觀察、勒戒者，法院僅得就其聲請審查被
    告是否有施用毒品之行為，以及被告是否為「初犯」或為觀
    察、勒戒、強制治療執行完畢後「3 年內再犯」而為准駁之
    裁定，並無自由斟酌以其他方式替代或得以其他原因免予執
    行之權，且無需先行徵詢醫療機構之意見。而是否給予被告
    為附命完成戒癮治療之緩起訴處分，事屬刑事訴訟法第253
    條之1 第1 項及第253 條之2 第1 項第6 款特別賦予檢察官
    之職權，除有裁量權濫用或違法等情事外，尚非法院所得審
    酌之事項。至被告請求檢察官為附命完成戒癮治療之緩起訴
    處分，性質上僅係促請檢察官斟酌以附命完成戒癮治療之緩
    起訴處分方式代替令入勒戒處所觀察、勒戒而已，非謂被告
    有請求檢察官應為附命完成戒癮治療之緩起訴處分之權利。
四、經查：
  ㈠被告於上開時地經採尿送驗結果呈安非他命、甲基安非他命
    陽性反應一節，業據被告坦承在卷，而被告為警採集之尿液
    ，經正修科技大學超微量研究科技中心先以酵素免疫分析法
    為初步檢驗，再以液相層析串聯式質譜法確認檢驗結果，確
    呈安非他命、甲基安非他命陽性反應，且其安非他命及甲基
    安非他命檢出濃度各為2840ng/ml 及28760ng/ml等情，有該
    研究中心110 年2 月3 日尿液檢驗報告（原始編號：L0-000
    -000號）及高雄市政府警察局少年警察隊尿液採證代碼與真
    實姓名對照表（檢體代碼：L0-000-000號）在卷可憑。是以
    ，被告於前揭時地施用第二級毒品甲基安非他命之犯行，洵
    堪認定；又被告前於103 年間經法院裁定送觀察、勒戒後，
    於103 年7 月14日因無繼續施用傾向出所而執行完畢，有臺
    灣高等法院被告前案紀錄表在卷可佐，故被告此次為前次觀
    察、勒戒執行完畢釋放3 年後，再犯毒品危害防制條例第10
    條之罪，亦堪認定。是以，聲請人聲請令被告入勒戒處所觀
    察、勒戒，依法有據。
  ㈡又聲請人已說明被告係因先前涉犯販賣第二級毒品案件，經
    臺灣高雄地方檢察署檢察官以110 年度偵字第2088號提起公
    訴，而由法院審理中（現已經臺灣高雄地方法院以110 年度
    訴字第186 號判處有期徒刑5 年3 月），依毒品戒癮治療實
    施辦法及完成治療認定標準（下稱戒癮治療認定標準）第2
    條第2 項第1 款之規定，被告有「緩起訴處分前，因故意犯
    他罪，經檢察官提起公訴」之情事，而不適合為附命完成戒
    癮治療之緩起訴處分等語，有臺灣高雄地方檢察署110 年8
    月18日雄檢榮黃110 毒偵807 字第1100051634號函在卷可稽
    ，足認檢察官已就本案是否適宜為附命完成戒癮治療之緩起
    訴處分，依法裁量後，始決定聲請被告令入勒戒處所觀察、
    勒戒，而未為附命完成戒癮治療之緩起訴處分，故難認檢察
    官有裁量怠惰或裁量濫用之情形。
  ㈢至戒癮治療認定標準第2 條第2 項但書雖規定：「無礙其完
    成戒癮治療之期程者，不在此限」，惟該但書規定並非強制
    規定，亦即並非符合「無礙其完成戒癮治療之期程」之要件
    者，即應一律予以附命完成戒癮治療之緩起訴處分，檢察官
    仍有依個案情形決定聲請觀察、勒戒或作成緩起訴處分之裁
    量空間。茲檢察官既認被告因涉嫌另案之販賣毒品罪，故縱
    使對被告為緩起訴處分，該處分仍有遭撤銷之可能，後續恐
    有不能完成治療之潛在風險，而認定相較於聲請被告觀察、
    勒戒處分之程序，附命完成戒癮治療之緩起訴處分恐更不利
    被告，揆諸前揭說明，其此部分裁量權之行使亦無裁量怠惰
    或裁量濫用之情事。
  ㈣被告雖以前詞請求撤銷原裁定云云，惟被告所述各節，均非
    決定准許觀察、勒戒與否所應考量之法定事由，法院亦無自
    由斟酌以其他方式替代觀察、勒戒之權限。況且毒品危害防
    制條例所規定之觀察、勒戒，性質上為保安處分，其立法意
    旨在幫助施用毒品者戒除毒癮，預防其再犯之可能性，該處
    分之性質非為懲戒行為人，而係為矯正行為人反社會性格，
    採用徹底隔絕毒品、專業諮商輔導或必要醫療支援等方法，
    協助其戒斷施用毒品之身癮及心癮，以達教化與治療之目的
    ，並防衛社會安全。為達上述目的，不得已於一定期間限制
    或拘束行為人之人身自由，既為法之所許，當無因被告之個
    人因素而免予執行之理。是以，被告猶執前詞請求撤銷原裁
    定，更為有利於被告之裁定，自無理由。
五、原審認被告施用第二級毒品甲基安非他命之事證明確，且不
    宜對被告為附命完成戒癮治療之緩起訴處分，而以觀察、勒
    戒為適當，因而依毒品危害防制條例第20條第3 項、第1 項
    之規定，裁定令被告入勒戒處所觀察、勒戒，其期間不得逾
    2 月，核無不合。被告仍執前詞，指摘原裁定不當，提起抗
    告，難認有理由，應予駁回。
六、據上論結，應依刑事訴訟法第412 條，裁定如主文。
中    華    民    國   110    年    11    月    12    日
                  刑事第二庭  審判長法  官  孫啓強
                                    法  官  范惠瑩
                                    法  官  鄭詠仁
以上正本證明與原本無異。
不得再抗告。
中    華    民    國   110    年    11    月    12    日
                                    書記官  楊明靜